臺灣高等法院高雄分院刑事判決　　　　　　　　　九十年度上更(一)字第三五九號
　　上　訴　人
　　即　被　告　甲○○
　　選任辯護人　高金印
右上訴人因違反毒品危害防制條例案件，不服臺灣高雄地方法院八十八年度訴字第六
四六號中華民國八十八年四月三十日第一審判決（起訴案號：臺灣高雄地方法院檢察
署八十八年度偵字第一三三三號、第四四０七號），提起上訴，判決後，經最高法院
發回更審，本院判決如左：
    主      文
原判決撤銷。
甲○○連續販賣第二級毒品，累犯，處有期徒刑柒年肆月，販賣所得新台幣貳萬貳仟
元沒收之，如全部或一部不能沒收時，以其財產抵償之。
    事  實
一、甲○○前於民國八十三年因違反麻醉藥品管理條例案件，經台灣高雄地方法院判
    處有期徒刑四月，於八十四年二月二十日確定，於同年九月一日以易科罰金執行
    完畢；又於八十五年間因違反麻醉藥品管理條例案件，經同法院判處有期徒刑六
    月，於八十六年三月三日確定，於八十六年九月四日執行完畢，猶不知悔改，竟
基於販賣第二級毒品甲基安非他命營利意圖之概括犯意，自八十七年七月中旬某
    日起至同年十二月三十一日止，以呼叫器作聯絡工具，在高雄縣瑞興路二四九巷
    十七號鍾恩平住處樓下之便利商店前或附近，以每次新臺幣（下同）五百元、一
    千元或二千元之價格，販賣第二級毒品安非他命予鍾恩平二十次，販賣所得約二
    萬元。甲○○復承上開營利之概括犯意，於八十七年十一月上旬某日及同年十二
    月下旬某日，以電話聯絡方式，在陳俊全位於高雄縣鳳山市海光四村四八四號承
    租處，以每次一千元之價格，販賣第二級毒品安非他命予陳俊全二次，計共取得
    販賣所得二千元。嗣於八十八年一月四日下午五時三十分許，經警持搜索票至鍾
    恩平上開住處查獲鍾恩平，並因其之供述，經警於同年月六日中午十二時，在高
    雄縣鳳山市○○路五十九號查獲甲○○，並扣得其所有供施用甲基安非他命所用
    之吸管一支（鍾恩平、陳俊全所涉施用第二級毒品罪嫌，經送觀察、勒戒後，認
    無繼續施用毒品之傾向，業經公訴人為不起訴處分確定）。
二、案經高雄市政府警察局鹽埕分局報請台灣高雄地方法院檢察署檢察官偵查起訴。
    理  由
一、訊據上訴人即被告甲○○否認前揭時地販賣第二級毒品安非他命予鍾恩平及陳俊
    全之犯行，辯稱：我自己吸食都不夠，如何會販賣給他人，我與鍾恩平、陳俊全
    在八十七年十二月二十日左右，有在陳俊全住處喝酒而發生爭執，他們二人是挾
    怨報復，且鍾恩平與陳俊全於八十七年十月至十月間有和我合資去買安非他命，
    我與鍾恩平合資、或我與陳俊全合資、或三人合資方式，次數共有七次，都是由
    我出面至高雄市○○路某處向一位叫「大頭」之人購買，而在八十七年十二月二
    十幾日，因那時感冒，鍾恩平亦有載我至高雄市○○路去拿第二級毒品安非他命
    云云。
二、經查：
（一）被告如何於右揭時地連續販賣第二級毒品安非他命予鍾恩平之事實，業據證人
      鍾恩平於警訊時陳稱：我自八十七年七月中旬開始吸食安非他命，就是向甲○
      ○購買安非他命吸食的，每三天至四天向他購買一次，金額從五百元至二千元
      不等，交易地點都是甲○○約定不特定地點，最後一次是在八十七年十二月三
      十一日晚間九時三十分許，在他住處樓下便利商店，我以一千元購得一包安非
      他命等語（見警卷(二)第八頁背面）。其於檢察官偵查時亦證稱：我從八十七年
      七月間開始向被告購買，一直到八十七年十二月底，被抓之前都是向被告買，
      每次五百元至二千元，我打呼叫器給他，由他約地點，通常約在我家樓下或鳳
      山市○○路之巷子等語（見八十八年度偵字第四四０七號卷第十一頁背面）。
      其於原審調查時亦結證稱：「我與甲○○是因為以前都在玩無線電（俗稱「火
      腿族」）而認識，我有去過甲○○小港承租處，有看到他吸安非他命之工具，
      知道他有在吸食安非他命，我便在（八十七年）七月中旬開始向他買，最後一
      次是同年十二月底，大概是三十日或三十一日」、「（購買之過程）我先CALL
      機給他，他再回電話給我，然後再約好時間、地點，但通常是約在他家樓下之
      便利超商碰面，而我買的金額大多為五百元、一千元及二千元不等，最後一次
      亦是以一千元價格在樓下便利商店買了一包安非他命」、「我向被告買都是一
      手交錢，一手交貨，我與被告並無仇恨，我沒有誣陷他，我今日所言實在」各
      等語（見原審卷第十九頁、二十頁正面），證人鍾恩平之證述內容，自始一致
      而無瑕疵，經與被告反覆詰問對質後，仍堅稱上開證詞，其證詞當可採信。至
      證人鍾恩平先後向被告購買之第二級毒品安非他命，每次數量、價格不一，致
      歷次販賣所得難以明確肯認，經原審法院訊之證人鍾恩平前後購買所共花費之
      價格為何？鍾恩平答稱約「四萬元」云云，其所買的金額既大多為五百元、一
      千元及二千元不等，則必非全然為最高額二千元，前述既購買二十次，則總金
      額必不能全然以每次二千元計算，所述四萬元，即非真實，參諸其賣給陳俊全
      係每次一千元，及按「金額大多為五百元、一千元及二千元」之中數較有利於
      被告之方式估算，應以一千元計算之，即販賣予鍾恩平共二萬元，應屬較客觀
      之販賣所得數額，自應以此認定之。
（二）又被告如何於右揭時地販賣第二級毒品安非他命予陳俊全之事實，已據證人陳
      俊全於警訊時陳稱：其所吸食之安非他命是向綽號「小白」之被告購買的，是
      自八十七年十一月上旬開始向被告買一包，第二次是同年十二月下旬購買一包
      ，計購買二次，每次一千元，都是他主動打電話與我連絡，談成後他就主動將
      安非他命送至我住處等語（見警卷(一)第四頁背面）。其於八十八年三月十二日
      檢察官偵查時亦證稱：我是在八十七年十一月間與被告認識，是朋友鍾恩平介
      紹的，我有向被告買過二次，二次都是拿到我於高雄縣鳳山市海光村住處來，
      每次一千元，都是被告打電話給我，問我是否要安非他命，然後由他拿給我等
      語（見八十八年度偵字第一三三三號卷第二十三頁）。又證人陳俊全於八十八
      年四月二十一日原審法院調查時亦結證稱：我所吸食之安非他命是向被告買的
      ，他的綽號是「小白」，我只買過二次，第一次是八十七年十一月上旬，買一
      千元，地點是我海光四村四八四號承租處，第二次是同年十二月下旬，購買之
      金額及地點均與第一次相同，二次都是被告打電話至我住處給我，問我是否要
      安非他命，我說要，他便會送過來，我認識被告，是透過鍾恩平認識的，知道
      被告有賣安非他命，是因鍾恩平向被告買時，我有在場，我沒有誣陷他，我今
      日所言實在，我於八十七年十二月二十日左右，有與被告喝酒，但未發生口角
      等語（見原審卷第二十頁）。而被告之身材並非嬌小，而屬肥胖碩大，且其於
      警訊已直承其綽號「小白」無訛，於原審與陳俊全、鍾恩平應訊時亦稱其踔號
      小白，足徵其與陳俊全非泛泛交情之人，證人陳俊全之證述內容，自始一致而
      無瑕疵，證人陳俊全亦經與被告反覆詰問對質，其仍堅稱如上所述各詞（見原
      審卷第二一頁），是其證詞當可採信。
（三）再者，被告前開販賣第二級毒品安非他命之行為，其被查獲之販賣對象亦有二
      人，其被查獲之販賣次數多達二十餘次，販賣時間長達數月，每次均以五百元
      、一千元或二千元之價格出售，彼此間非親非故，豈有無償供應之理，其間存
      有營利之意圖，至為明顯。又前開證人所述雖就交易時間及次數略有出入，惟
      其確有向被告購買安非他命之基本事實則始終相同，是以證人鍾恩平等人於警
      訊、偵查或審理中之證述在時間前後等部分雖略有不同，此應係受非法施用第
      二級毒品安非他命影響記憶及時間經過許久已不復清楚記憶所致，自不得僅以
      證人就此部分供述有瑕疵，即遽認彼等之供述不足採信。又被告雖未被查獲大
      量之安非他命或天秤等工具，然其均係以小劑量包裝，零星販售等方式販量安
      非他命，所販賣價格均係五百元至二千元，尚非大、中盤商，是查無上開物品
      ，亦無違經驗法則，自不得以查無上開物品，即任意遽以推論被告無販賣之犯
      行。被告雖辯稱：我是與鍾恩平與陳俊全合資，次數有七次云云，惟此部分業
      據證人鍾恩平與陳俊全於原審調查時否認在卷，而被告於偵查及警訊時均未提
      及此點，而審理時始提及此點，亦足證此係其臨訟卸責之詞，不足採信。證人
      鍾恩平、陳俊全本均係有施用安非他命之人，其取得安非他命自有來源，其自
      無捨真正販賣之人，而誣陷被告之理。至被告所辯：因有在陳俊全住處喝酒而
      發生爭執，我想他們二人是挾怨報復云云，苟係如此，何以又彼此合資購買，
      客觀上亦難構成陳俊全、鍾恩平因此據以構陷之合理理由。被告又謂係合資購
      買第二級毒品安非他命，及曾在陳俊全住處喝酒而發生爭執，益徵其與陳俊全
      及鍾恩平均非泛泛之交之人，始有一起喝酒之事，及不諱言各為第二級毒品安
      非他命之同好，始有一起喝酒及牽涉毒品犯罪之問題，所辯顯係避重就輕及卸
      責之詞，亦無足取。證人鍾恩平或謂其與被告係火腿族朋友（行動電話過去俗
      稱火腿，使用此一傳訊工具者，俗稱火腿族），或謂係以電話為連絡工具，前
      後供述不一，經本院多次傳訊無著，無從究明，但此部分不符，並非案情重要
      關係之事項，殊不影響其與被告間購買第二級毒品安非他命之基本事實，不足
      為有利於被告之認定。又第二級毒品安非他命為違禁品，吸用後會抑制呼吸，
      引起不安、頭昏、顫抖、亢進性反應、失眠、焦慮、譫妄、慢性中毒、精神障
  礙類似精神分裂症之錯覺、幻覺、妄想及伴有行動與性格異常等副作用，其劑
      量增大時，甚或會死亡，後果不堪設想。政府早已懸有律禁，禁止非法持有、
      施用、轉讓、販賣，被告甘冒此大不法，交易第二級毒品安非他命，顯係意在
      營利。其謂自己吸食都不夠，如何會賣給他人云云，益徵此類違禁品，價格昂
      貴，非人人所能施用得起，乃藉此販賣營利，獲利資以其施用之所需。
（四）甲○○所使用之（０七）0000000號及陳俊全所使用之電話（０七）0
      000000號，自八十七年六月至同年十間之通聯紀錄，因已逾電信事業資
      料保存期限（最近三個月以內），故無法提供。中華電信股份有限公司台灣區
      電信分公司鳳山營運處服務中心鳳服業三字第九０Ｃ0000000號簡便行
      文表可按。自屬無法查証其以電話通訊購買之情形。惟被告及鍾恩平俱有施用
      第二級毒品安非他命之人，經警查獲後，採尿送驗俱有甲基安非他命陽性反應
      ，有高雄市政府警察局鹽埕分局九十年十月十九日高市警鹽分刑字第一０九二
      七號函檢送高雄市立凱旋醫院高市凱旋醫檢字第０００一八號煙毒尿液檢驗成
      績書可按。另陳俊全部分於八十八年一月十九日查獲後，採尿送驗，雖驗無甲
      基安非他命陽性反應，有高雄市立凱旋醫院九十年一月二十二日高市凱醫經字
      九一０００００三六號函檢送之八十八年二月十二日高市凱旋醫檢字第０００
      二三號煙毒尿液檢驗成績書可按，但本院調閱其所涉之施用毒品案卷，即台灣
      高雄地方法院八十八年度毒聲字第三二九號、八十八年度聲字第二七四三號，
      其於八十八年一月十九日被警查獲時亦查獲施用毒品之器具含第二級毒品安非
      他命之玻璃球吸食器一只，經送觀察勒戒，並單獨宣告沒收上揭吸食器。益徵
      被告所販賣者係第二級毒品安非他命無訛。
      綜上所述被告販賣第二級毒品安非他命，犯行洵堪認定。
三、按毒品危害防制條例已於八十七年五月二十日公布，自同年月二十二日起施行，
    甲基安非他命經公告列為第二級毒品，被告上開販賣第二級毒品安非他命之行為
    ，核係犯毒品危害防制條例第四條第二項之販賣第二級毒品罪，被告販賣第二級
    毒品前之持有行為，本應以持有論，惟持有後進而販賣，其持有之低度行為應被
    販賣之高度行為所吸收，故不再另論其持有第二級毒品罪。核被告所為數次販賣
    第二級毒品安非他命行為，時間緊接，所犯構成要件相同，顯係出於概括之犯意
    為之，為連續犯，依刑法第五十六條之規定以一罪論。被告有於八十三年因違反
    麻醉藥品管理條例案件，經原審法院判處有期徒刑四月，於八十四年二月二十日
    確定，於同年九月一日以易科罰金執行完畢；又於八十五年間因違反麻醉藥品管
    理條例案件，經原審法院判處有期徒刑六月，於八十六年三月三日確定，於八十
    六年九月四日執行完畢，有臺灣高雄地方法院檢察署刑案資料查註記錄表在卷可
    按，其於五年之內再犯有期徒刑以上之本罪，為累犯，應依刑法第四十七條之規
    定，加重其刑。
四、原審為科刑之判決，固非無見，惟毒品危害防制條例第十九條第一項設有專條規
    定販賣毒品所得之財物應予沒收，如全部或一部不能沒收時，追徵其價額或以其
    財產抵償之。本件被告販賣第二級毒品安非他命所得，原審法院未予具體認定並
    沒收，亦未於判決理由中敘明未予沒收之理由，於法即有未合。被告上訴意旨否
    認犯罪，指摘原判決不當，固無足取，但原判決既有如上所述可議之處，即屬無
    可維持，應由本院撤銷改判。審酌被告犯後否認販賣安非他命犯行，並無悔意，
    且被查獲之販賣對象均僅二十餘歲年輕人，為圖小利，嚴重戕害該等人之身心健
    康，販賣次數亦多達二十餘次，惡性非輕，惟念及其尚非販賣第二級毒品甲基安
    非他命大、中盤商，均以低數量販賣等一切情狀，量處如主文第二項所示之刑，
    以資懲儆。至被告販賣第二級毒品所得財物二萬二千元（鍾恩平部分二萬元，陳
    俊全部分二千元），應依毒品危害防制條例第十九條第一項規定沒收之，如全部
    或一部不能沒收時，以其財產抵償之。
據上論斷，應依刑事訴訟法第三百六十九條第一項前段、第三百六十四條、第二百九
十九條第一項前段，毒品危害防制條例第四條第二項、第十九條第一項，刑法第十一
條前段、第五十六條、第四十七條，判決如主文。
本案經檢察官董明正到庭執行職務。
中    華    民    國     九十一     年       三       月      六        日
                              臺灣高等法院高雄分院刑事第四庭
                                  審判長法官  蕭權閔
                                        法官  陳吉雄
                                        法官  陳啟造
右正本證明與原本無異。
如不服本判決應於收受本判決後十日內向本院提出上訴書狀，其未述上訴理由者，
並得於提起上訴後十日內向本院補提理由書狀（均須按他造當事人之人數附繕本)「
切勿逕送上級法院」。
                                      書記官  白蘭
中    華    民    國     九十一     年       三       月       八       日
附錄本判決論罪之法條：
毒品危害防制條例第四條第二項。
製造、運輸、販賣第二級毒品者，處無期徒刑或七年以上有期徒刑，得併科新臺幣七
百萬元以下罰金。
                                                                        Ｋ
